【裁判字號】    95,訴,278
【裁判日期】    951018
【裁判案由】    妨害自由等
【裁判全文】
臺灣苗栗地方法院刑事判決               95年度訴字第278號
公  訴  人  臺灣苗栗地方法院檢察署檢察官
被      告  丙○○
                    弄20號
上列被告因妨害自由等案件，經檢察官提起公訴 （95年度偵字第
400號），本院判決如下：
    主  文
丙○○犯剝奪他人行動自由罪，累犯，處有期徒刑捌月。扣案之
水果刀壹把，沒收之；又連續犯恐嚇危害安全罪，累犯，處有期
徒刑捌月。應執行有期徒刑壹年參月。扣案之水果刀壹把，沒收
之。
    事  實
一、丙○○與甲○○曾為男女朋友關係，而丙○○前因妨害自由
    等案（被害人係甲○○），於民國94年5 月16日，經臺灣高
    等法院臺中分院以94年上易字第250 號，判處應執行有期徒
    刑4 月確定，並於94年7 月26日易科罰金執行完畢。詎丙○○仍不知悔悟，竟基於傷害、妨害自由之犯意，及基於恐嚇
    之概括犯意，於下列時、地，對甲○○為下列之行為：
（一）於94年8 月29日晚上9 時許，騎乘車牌EWP-568 號輕型機
      車，行經統聯客運位於苗栗縣公館鄉五谷村之車站，見甲○○下車後，尾隨甲○○至苗栗縣公館鄉五谷村15鄰200-
      1 號（7-11超商）內，徒手抓住甲○○之頭髮，並將甲○○之頭撞超商店內之冰櫃，復勒住甲○○之脖子，且將甲○○拉至該超商之騎樓，後經甲○○掙脫逃至該超商內。
      丙○○再進入該超商店內，徒手毆打甲○○頭部及背部，
      在甲○○倒地後，復以拉住甲○○腿部之方式，將甲○○
      拉往超商之騎樓，並毆打甲○○之身體。丙○○在將甲○○壓倒在地上後，旋即從所騎乘之上述機車內，取出1 把
      水果刀，並架在甲○○之脖子上，並恐嚇稱：「今天要讓
      你死」等語，以上述之強暴、脅迫等方法，剝奪甲○○之
      行動自由，致使甲○○受有前額部擦傷、前頸部紅腫、右
      膝擦傷3 乘1 公分、右足擦傷2 乘1 公分、左足擦傷1 乘
      1 公分、右肘擦傷5 乘3 公分及左肘血腫2 乘1 公分之傷
      害。後因多名路人及甲○○之妹夫乙○○（另經檢察官為
      不起訴處分確定）見狀制伏丙○○，而為趕至之警察當場
      查獲，並扣得上述水果刀1 把。
（二）於94年9 月2 日至同年12月15日，4 次寄信至甲○○住宅
      ，信件內容以「按照道理使我把她殺了也不為過」、「即
      始拿妳的命來抵也平復不了」、「我祇有2 條路可走，第
      1去殺了妳．．．」、「否則按照道理就算我殺了妳，任
      何人都沒資格說我錯」、「等我傷好了，就依然會天天去
      堵妳，被我抓到我一定先痛扁1 頓．．．請妳記住即便是
      今天殺了妳，於情於理我都站得住立場」等加害生命、身
      體之事，連續恐嚇甲○○，使甲○○心生畏懼，致生危害
      於甲○○之安全。
二、案經甲○○訴由苗栗縣警察局苗栗分局報告臺灣苗栗地方法
    院檢察署檢察官偵查後起訴。
    理  由
壹、程序部分：
    依據刑事訴訟法第159 條之5 第1 項之規定：「被告以外之
    人於審判外之陳述，雖不符前4 條之規定，而經當事人於審
    判程序同意作為證據，法院審酌該言詞陳述或書面陳述作成
    時之情況，認為適當者，亦得為證據」、同條第2 項之規定
    ：「當事人、代理人或辯護人於法院調查證據時，知有第15
    9 條第1 項不得為證據之情形，而未於言詞辯論終結前聲明
    異議者，視為有前項之同意」。而被告於本院審理時，在言
    詞辯論終結前，未對證人即便利超商之職員巫婉君，於警詢
    時陳述之證據能力表示異議，本院審酌巫婉君於警詢時之陳
    述，認無不適當之情形，參酌上述規定，本院自得將之作為
    證據，附此敘明。
貳、實體部分：
一、本件被告丙○○固坦承於上述時、地，有對告訴人甲○○為
    上述傷害、剝奪行動自由、恐嚇等行為，但否認有犯罪，辯
    稱：「依據刑法第24條的規定，我的作為沒有犯罪。我是本
    來實質的受害人，告訴人前面控告我的案子作偽證，我找告
    訴人當面澄清，我那時候有告訴告訴人。」等語。
二、惟查：
（一）證人即告訴人甲○○於本院審理時結證稱：「（檢察官問
      ：94年8 月29日晚上你有沒有在苗栗縣公館鄉五谷村15鄰
      200-1號7-11超商遭到被告的毆打？）有的。」、「（檢
      察官問：請陳述詳細情形？）在29日晚上大概快9點的時
      候，我從統聯客運下車，下車之後，就剛好遇到丙○○，
      我就跑到7-11超商求救，結果丙○○隨後就跟上來，在裡
      面有一些毆打，把我拖出去店外。我又逃到裡面，他進來
      時，拿了1 把水果刀，當時他有把我壓制在店外的騎樓下
      ，他也有把水果刀對準我，他說今天就是要我死，我們有
      一些簡短的對話，當時有一些路人，我的妹夫乙○○剛好
      出現，當時情形很亂，我只記得我妹夫乙○○與路人就把
      丙○○壓住了。」、「（檢察官問：丙○○在超商時，是
      否有抓住你的頭髮，壓著你的頭去撞放飲料的冰箱櫃？）
      有的。」、「（檢察官問：丙○○拿水果刀時，有沒有架
      在你的脖子上？）有的。」、「（檢察官問：丙○○當時
      怎麼毆打你？）第1 次進入超商時，他是徒手抓住我的頭
      髮，我的頭有去撞到冰箱的櫃子，他好像是勒住我的脖子
      ，或是抓住哪裡，把我拖出超商，拖到外面騎樓時，他還
      有徒手打我的頭及背部，因為當時我整個人是曲起來，後
      來他就講了一些粗話，他要我上他的機車，要去找我的家
      人理論，就在那個時候，我跑到超商裡面求救。他又進去
      抓住我的頭髮拖出來，拖出來以後，他一樣用徒手毆打我
      ，打我的頭部，又把我壓在地上，好像這個時候，我記得
      他從他的機車上面拿出1 把水果刀，把我壓在地上，說今
      天要你死等等的話。」、「（檢察官問：你在超商及外面
      被毆打時，乙○○為什麼會正好出現？）因為當天晚上8
      點多的時候，我有打電話給他，跟他說我客運什麼時候會
      到家，請他來載我。」、「（檢察官問：你從客運下車時
      ，看到丙○○時，是否有再打電話給乙○○，你怎麼跟乙○○說？）我打電話告訴乙○○說，我遇到丙○○，請趕
      快來載我。」、「（檢察官問：94年9 月到12月間，丙○○是否有寄恐嚇信給你？）對。」、「（檢察官問：大概
      幾次？）好幾次。」、「（檢察官問：信中的內容，有提
      到什麼恐嚇的話語嗎？）就是要拿我的命來賠，如果找不
      到我的話，就要找我的小孩子、家人來賠命，還有他說只
      要見一次就打一次。」、「（檢察官問：提示95年度偵字
      第400 號卷第51頁以下，你所謂的他寄的恐嚇信是否是這
      些東西？）對，這些都是丙○○94年9 月到12月間寄給我
      的。」、「（檢察官問：提示同卷所附的起訴書第1 頁到
      第2 頁犯罪事實（二）部份（偵卷第97頁），你所謂的恐
      嚇是否就是如起訴書的犯罪事實所載？）對。」、「（檢
      察官問：丙○○說這些對你不利的話，或是寄信件給你，
      你的心中會不會害怕？）會。」、「（被告問：92年6 月
      15日到93年2 月12日間，是否與我發生兩段戀情？）對。
      」、、「（被告問：當天你見到我時，第1 次你衝到超商
      裡面，我是否有要求你與我一起回去跟你父母親把所有的
      事情講清楚？）我第1 回進去時，你是先毆打我，把我拖
      出來，才問我這句話的。」、「（被告問：當時你有沒有
      答應我？）有，但是我如果我不說的話，你會繼續打我。
      」、「（被告問：你跟隨被告走出超商外，你不願上車，
      結果你喊救命衝進超商，是否如此？）是的，我怎麼知道
      上車之後，你會把我載到哪裡去。」、「（被告問：於是
      我第2 次才進去超商把你拉出店外，我才從後座拿出刀子
      ，是否如此？）對、、」、「（被告問：乙○○當時何時
      到現場的？）9 點多。」等語（以上參本院95年10月4 日
      審判筆錄第3 至7 頁）。
（二）證人即告訴人甲○○於檢察官訊問時結證稱：「（問：94
      年8 月29日晚上在公館鄉五谷村7-11超商發生何事情？）
      我搭統聯客運交流道下車以後，我在統聯客運站點下車後
      不到1 分鐘就遇見他，我就跑到對面7-11商店內打手機給
      我妹夫乙○○，我與他原本就約好了，我請他快過來，我
      有跟他說，我有遇見丙○○。後來看見丙○○走進超商，
      他抓住我的頭髮押著我的頭去撞放飲料的冰箱櫃，他又將
      我拖到外面壓制在地上，他就從機車上拿出1 把水果刀，
      架在我脖子上，他罵了一些髒話又說今天叫要讓你死，他
      也說今天要帶我走要帶我去我爸、媽家，他要去我爸、媽
      家澄清事情，我跟他說，先讓我起來，我之後又再第2 次
      衝進超商，、、，我與他就在店面拉扯，他在店裡打我的
      頭、背部，我記得我躺在地上，他要用拖的將我拉出來時
      ，在超商內我有拉到超商陳列的商品櫃，有將東西弄掉到
      了外面，我就看見我妹夫乙○○，丙○○看見有人出現，
      他就要逃跑了，乙○○及路人就將丙○○制伏，我當時已
      經很累。」等語（參偵卷第88至89頁）。
（三）證人乙○○於本院審理時結證稱：「（檢察官問：94年8
      月29日晚上，你有沒有到苗栗縣公館鄉五谷村15鄰200-1
      號7-11超商？）有。」、「（檢察官問：你為什麼會到那
      個便利商店？）甲○○叫我去載他，一直長久以來，我的
      太太與甲○○及小孩子，在苗栗市三商百貨等地方都會遇
      到他，小孩子很害怕都不敢出來，我的姊夫脊椎殘障，無
      法出來。」、「（檢察官問：到了便利商店你看到什麼情
      況，請陳述？）我到的時候，一個路人抱著被告，想要搶
      下刀子，我到的那個時候，那個路人把刀子拿給我，我就
      把刀子拿給加油站的人員，後來其他的路人說已經有報警
      了，警察一下子就會來了，我就抓著丙○○在那邊等警察
      來，看到甲○○那時候躺在超商的門口，已經歇斯底里的
      亂叫了。」、「（檢察官問：你看到甲○○是如何躺在超
      商的門口？）身體蜷縮著手抱著頭。」、「（檢察官問：
      你看到甲○○之後，甲○○的神情如何？）感覺甲○○好
      像已經不認識我了，救護車先來，警察還沒有來，那裡的
      小姐無法把甲○○送上救護車，甲○○已經歇斯底里不敢
      動了，後來超商的小姐安慰他，講了很久，她才上救護車
      。」、「（受命法官問：你在警察局與檢察官前所述是否
      實在？）實在。」、「（審判長問：與這個被告有沒有過
      節？）沒有。」等語（以上參本院審卷95年10月4 日審判
      筆錄第9 至11頁）。渠於檢察官訊問時結證稱：「（問：
      94年8 月29日是否有到公館鄉五谷村的7-11便利商店？）
      有，是甲○○在新竹時打電話跟我約了，我有跟他說快到
      交流道時，先打給我，結果他沒有打，他打來時，就已經
      在便利商店了。我到了的時候，我看見甲○○躺在超商的
      騎樓及1 堆路人，丙○○在他的機車旁邊，他有拿刀子，
      當時有1 個路人抱著他，將他刀子搶下並交給加油站的員
      工。」、「（問：當時有多少路人將丙○○制伏？）大約
      有3 、4 個或4 、5 個，我後面有去幫忙抱住丙○○。」
      、、「（問：你當時開車有幾個人過去？）我1 個人。」
      、、、「（問：為何抱住丙○○？）我怕他再有攻擊的行
      為，我們在等警察來。」等語（以上參偵卷第88至89頁）
      。
（四）是由證人即告訴人甲○○、乙○○之上述證詞，可知渠2
      人證述之情節相符，復徵之證人巫婉君之證詞（參偵卷第
      26至28頁），足認渠2 人之證詞，應屬真實，堪以採信。
      復衡諸被告丙○○之前揭陳述，再參酌卷附之診診證明書
      （參偵卷第32至33頁）、現場監視錄影翻拍照片（參偵卷
      第35至37頁）、被告所寄之信件（第34頁、第51至65頁）
      所示。可知被告丙○○與告訴人甲○○曾係男女朋友，而
      丙○○於94年8 月29日晚上9 時許，騎乘車牌EWP-568 號
      輕型機車，行經統聯客運位於苗栗縣公館鄉五谷村之車站
      ，見被害人即告訴人甲○○下車後，斯時，被害人甲○○
      亦發覺被告丙○○業已看見渠，乃快步走至苗栗縣公館鄉
      五谷村15鄰200- 1號（7-11超商），並打電話給渠妹夫即
      證人乙○○稱：「丙○○已經看到我，趕快來載我」等語
      後，立即走近該超商之店內。而被告丙○○旋即尾隨被害
      人甲○○至上述超商店內，徒手抓住被害人甲○○之頭髮
      ，並將被害人甲○○之頭撞超商店內之冰櫃，復將被害人
      之脖子勒住，並將被害人甲○○拉至該超商之騎樓，但被
      害人甲○○於掙脫後，再度逃入該超商店內。被告丙○○
      則立即跟隨被害人甲○○之後，再度進入該超商店內，徒
      手毆打被害人甲○○頭部及背部，並在被害人甲○○倒地
      後，復以拉住被害人甲○○腿部之方式，將被害人甲○○
      拉往超商之騎樓，並毆打被害人甲○○之身體。而被告丙○○在將被害人甲○○壓倒在地上後，立即從所騎乘之機
      車內取出1 把水果刀，並架在被害人甲○○之脖子上，再
      以「今天要讓你死」等語恐嚇，致使被害人甲○○受有前
      額部擦傷、前頸部紅腫、右膝擦傷3 乘1 公分、右足擦傷
      2 乘1 公分、左足擦傷1 乘1 公分、右肘擦傷5 乘3 公分
      及左肘血腫2 乘1 公分之傷害。後因多名路人及證人乙○○見狀制伏丙○○，並為據報後到場之警察當場逮捕被告
      丙○○，並扣得水果刀1 把。被告丙○○復於94年9 月2
      日至同年12月15日，4 次寄信至甲○○住宅，信件內容以
      「按照道理使我把她殺了也不為過」、「即始拿妳的命來
      抵也平復不了」、「我祇有2 條路可走，第1 去殺了妳．
      ．．」、「否則按照道理就算我殺了妳，任何人都沒資格
        說我錯」、「等我傷好了，就依然會天天去堵妳，被我
        抓到我一定先痛扁1 頓．．．請妳記住即便是今天殺了
      妳，於情於理我都站得住立場」等語，恐嚇被害人甲○○
      ，使被害人甲○○心生畏懼等事實。
（五）雖被告丙○○以上述情詞辯稱其未犯罪。然查，被告丙○○與被害人甲○○間的感情糾葛，係屬別事，並不能將被
      告丙○○上述傷害、剝奪行動自由、恐嚇等行為正當化、
      合理化。至被告丙○○以刑法第24條緊急避難之規定，而
      認其行為阻卻違法。但查，本件係被告丙○○對被害人甲○○傷害、剝奪行動自由在先，之後路人見狀，為防護被
      害人甲○○之安全，乃將被告丙○○制伏，已如前述，被
      告丙○○並無緊急避難之情狀可言。是其上述辯解，顯為
      避重就輕之詞，不足採信。
（六）綜上，被告丙○○所辯，無非臨訟卸責之詞，不足為採，
      此外，復有被告丙○○犯罪用之水果刀1 把扣案可稽，又
      有被害人甲○○的診斷證明書、現場照片、警員職務報告
      （參偵卷第11至12頁）在卷可參，被告傷害、剝奪行動自
      由、恐嚇等犯行，洵堪認定。
三、核被告丙○○就犯罪事實一（一）部分，係犯刑法第第277
    條第1 項之傷害罪、第302 條第1 項之剝奪人之行動自由罪
    ；其就犯罪事實一（二）部分所為，係犯刑法第305 條之恐
    嚇危害安全罪。被告先後多次恐嚇犯行，時間緊接，所犯法
    條係犯罪構成要件相同之罪，顯係基於概括犯意為之，應為
    連續犯【被告於行為後，刑法第56條連續犯之規定，業於94
    年1 月7 日修正公布刪除，並於95年7 月1 日施行，則被告
    之犯行，因行為後新法業已刪除連續犯之規定，此刪除雖非
    犯罪構成要件之變更，但顯已影響行為人刑罰之法律效果，
    自屬法律有變更，依新法第2 條第1 項規定，比較新、舊法
    結果，仍應適用較有利於被告之行為時法律即舊法論以連續
    犯（最高法院95年第8 次刑事庭會議決議參照），應依修正
    前刑法第56條之規定論以1 罪，並加重其刑】。又被告所犯
    傷害及剝奪行動自由間，有方法、目的之牽連關係，為牽連
    犯【查被告行為後，94年1 月7 日修正公布之刑法，自95年
    7 月1 日施行，修正後之刑法刪除第55條關於牽連犯之規定
    。但本件被告所犯上開2 罪具有牽連犯之關係，依修正前即
    行為時之規定，應從一重之剝奪行動自由罪處斷；依修正後
    之刑法既已刪除牽連犯之規定，則所犯上述2 罪應依數罪併
    罰之規定分論併罰。比較新舊法之規定，修正後之規定並非
    較有利於被告，依刑法第2 條第1 項之規定，應適用行為時
    之法律，即適用修正前刑法第55條牽連犯之規定，從一重之
    剝奪行動自由罪處斷】。又被告所犯剝奪人行動自由及連續
    恐嚇罪間，犯罪各別，罪名不同，應予以分論併罰。又被告
    有前述之前科素行，於上述時間執行完畢，此有臺灣高等法
    院被告前案紀錄表1 份附卷可稽，其於前案執行完畢後5 年
    內，再犯本件有期徒刑以上之2 罪，不論依修正前之刑法第
    47條，或修正後之刑法第47條第1 項之規定，均構成累犯，
    對被告而言，並無有利或不利之情形，自不生新舊法比較之
    問題，應逕依修正前之刑法第47條，均論以累犯，並就剝奪
    行動自由罪部分加重其刑，對恐嚇罪部分遞加重其刑。爰審
    酌被告自93年2 月間起，即不斷以前述等方式危害被害人之
    生命、身體及自由權利，經臺灣高等法院臺中分院，判處有
    期徒刑4 月確定，於執行完畢後仍不知悔悟（參臺灣高等法
    院被告前案紀錄表），再為本次剝奪行動自由、恐嚇之犯行
    ，業已對告訴人之身體、心靈造成嚴重之傷害，且被告於上
    述明確證據之下，仍飾詞卸責，足見其犯後態度不佳，且無
    悔意，並考量其犯罪之動機、目的、手段、所生之危害、迄
    今尚未賠償告訴人之損失等一切情狀，分別就其所犯之剝奪
    行動自由罪、恐嚇罪，量處如主文所示之刑，並定其應執行
    刑【修正後刑法第2 條第1 項規定：「行為後法律有變更者
    ，適用行為時之法律。但行為後之法律有利於行為人者，適
    用最有利於行為人之法律」。被告行為後，刑法第51條業於
    94年1 月7 日修正公布，並於95年7 月1 日施行，修正前刑
    法第51條規定：「數罪併罰，分別宣告其罪之刑，依左列各
    款定其應執行者：」其中第5 款規定：「宣告多數有期徒刑
    者，於各刑中之最長期以上，各刑合併之刑期以下，定其刑
    期。但不得逾20年。」修正後刑法第51條第5 款規定：「宣
    告多數有期徒刑者，於各刑中之最長期以上，各刑合併之刑
    期以下，定其刑期。但不得逾30年。」比較結果，修正後刑
    法並非較有利於行為人，依刑法第2 條第1 項前段之規定，
    仍應依修正前刑法第51條第5 款之規定，定其應執行之刑，
    附此敘明。】。至檢察官對被告，具體求處應執行有期徒刑
    1 年10月，但審酌被告剝奪被害人行動自由之時間非長，暨
    衡酌其之犯罪態樣，認檢察官之求刑，稍嫌過重，略予調減
    ，附此敘明。
四、末查，扣案之水果刀1 支，係被告所有且供其犯罪之用，應
    依修正前刑法第38條第1 項第2 款之規定沒收之。
五、被告於95年4 、5 月間某日，復以信件寄予被害人甲○○，
    該信中提到「我同樣會動手」等語（附本院審卷95年7 月28
    日準備程序筆錄），涉嫌刑法第305 條之恐嚇罪。但此部分
    之恐嚇犯行，與上述有罪部分之恐嚇犯行，相距約5 月，足
    認其係另行起意而為，與前述恐嚇部分，並無修正刑法前之
    連續犯裁判上1 罪關係，本院自無從審酌，應由檢察官依法
    辦理，附此敘明。
據上論斷，應依刑事訴訟法第299 條第1 項前段，刑法第2 條第
1 項前段、修正前刑法第56條、刑法第277 條第1 項、第302 條
第1 項、第305 條、修正前刑法55條後段、修正前刑法第47條、
修正前刑法第51條第5 款、修正前刑法第38條第1 項第2 款，罰
金罰鍰提高標準條例第1 條前段，判決如主文。
本案經檢察官魏宏安到庭執行職務。
中    華    民    國    95    年    10    月    18    日
                  刑事第三庭  審判長法  官  柳章峰
                                    法  官  吳國聖
                                    法  官  呂曾達
以上正本證明與原本無異。
如不服本判決，應於判決送達後10日內向本院提出上訴狀（應抄
附繕本）。告訴人或被害人如對於本判決不服者，應具備理由請
求檢察官上訴，其上訴期間之計算係以檢察官收受判決正本之日
期為準。
                                    書記官  許千士
中    華    民    國    95    年    10    月    18    日
附錄本案論罪科刑法條全文
刑法第277條第1項、第302 條第1項、第305條。
中華民國刑法第277條
（普通傷害罪）
傷害人之身體或健康者，處 3 年以下有期徒刑、拘役或 1 千元
以下罰金。
犯前項之罪因而致人於死者，處無期徒刑或 7 年以上有期徒刑；
致重傷者，處 3 年以上 10 年以下有期徒刑。
中華民國刑法第302條
（剝奪他人行動自由罪）
私行拘禁或以其他非法方法，剝奪人之行動自由者，處 5 年以下
有期徒刑、拘役或 3 百元以下罰金。
因而致人於死者，處無期徒刑或 7 年以上有期徒刑，致重傷者，
處 3 年以上十年以下有期徒刑。
第 1 項之未遂犯罰之。
中華民國刑法第305條
（恐嚇危害安全罪）
以加害生命、身體、自由、名譽、財產之事，恐嚇他人致生危害
於安全者，處2 年以下有期徒刑、拘役或3 百元以下罰金。


司法院資訊處製作；財團法人民間司法改革基金會備份。
